臺灣高等法院高雄分院刑事判決　　　　　九十一年度上訴字第五五二號
　　上　訴　人
　　即　被　告　邱勝次
　　上　訴　人
　　即　被　告　梁榮興
　　右二人同同
　　選任辯護人　鍾治漢律師
右上訴人等因違反臺灣地區與大陸地區人民關係條例案件，不服臺灣屏東地方法院九
十年度訴字第九三一號中華民國九十一年一月八日第一審判決（起訴案號：臺灣屏東
地方法院檢察署九十年度偵字第七０九四號），提起上訴，本院判決如左：
      主      文
上訴駁回。
邱勝次緩刑貳年。
      事      實
一、邱勝次明知梁榮興係以「假結婚，真賣淫」方式，從事仲介大陸地區人士非法入
    境臺灣之不法份子，竟於民國九十年六月間某日，與梁榮興基於使大陸地區人民
    非法進入臺灣及偽造文書之共同犯意聯絡，先由梁榮興免費招待邱勝次至大陸廣
    西省桂林市旅遊六日，以此做為假結婚之代價，邱勝次至大陸後，即在當地介紹
    所人員之安排下，認識具共同犯意之大陸女子韋光敏（同案被告，已判刑確定）
    ，二人並於九十年六月二十九日，在廣西省桂林市公證處辦理結婚手續，邱勝次
    明知其與韋光敏間之婚姻，欠缺結婚真意，為無效之婚姻，竟仍持廣西省桂林市
    公證處製作之結婚證書，及經「財團法人海峽交流基金會」認證之文書，先於九
    十年七月間，在屏東縣屏東市戶政事務所填具「結婚登記申請書」及「身分證變
    更登記申請書」，申請辦理結婚之戶籍登記，及邱勝次身分證配偶欄之變更登記
    ，致使該管公務員將此不實之事項登載於戶籍登記簿、戶口名簿及邱勝次身分證
    等公文書，足以生損害於戶政機關對結婚登記管理之正確性。嗣邱勝次並填具「
    大陸地區人民進入臺灣地區旅行證申請書」、「大陸地區人民進入臺灣地區保證
    書」，檢同上開結婚公證書、證明書、本人身分證及戶籍登記簿謄本等資料，以
    配偶來臺探親為由，向內政部警政署入出境管理局 (下簡稱入出境管理局）申請
    韋光敏之入境，而行使該不實之身分證、戶籍登記簿謄本等文書，入出境管理局
    該管公務員因不知有偽，遂將探親等不實事項，登載於核發予韋光敏之旅行證上
    ，足生損害於該管機關對入境臺灣地區之大陸人士管理之正確性。九十年十月六
    日，韋光敏入境臺灣後，因不願從事性交易工作，始於同年十月三十日向警方自
    首，始查獲上情。
二、案經韋光敏自首及屏東縣警察屏東分局報告臺灣屏東地方法院檢察署檢察官偵查
    起訴。
    理    由
一、訊據上訴人即被告邱勝次、梁榮興均矢口否認有上開犯罪，被告邱勝次辯稱：我
    去大陸確實是要娶韋光敏為妻，當初我告訴梁榮興說我想結婚，他就拿一張大陸
    婚姻介紹所之名片給我，由我自己聯絡，我請我朋友邱晃銀幫我買機票，並向梁
    榮興借十七萬元，到大陸後，經過介紹所介紹，而認識韋光敏，之後我們就去公
    證處辦理結婚，後來我先回臺灣辦理結婚登記，再向入出境管理局申請韋光敏來
    臺，韋光敏來臺灣後，因為我當時剛好在臺中工作，所以才請我姐姐邱加津妹跟
    梁榮興一起去接機云云；被告梁榮興則辯稱：當時是邱勝次告訴我說他要結婚，
    我才拿名片給他，由他直接聯絡，錢是邱勝次之姐姐先向別人借二十萬元，再以
    我之名義借予邱勝次，因為邱勝次不會理財，所以不想讓他知道錢是他姐姐的，
    是後來韋光敏到臺灣後，才告訴我他來這邊是要打工的云云。
二、惟查前開事實，業據被告邱勝次於警訊時供承不諱，核與同案被告韋光敏於警訊
    、偵查中及原審供述之情節相符，並有邱勝次身分證、韋光敏之中華民國臺灣地
    區旅行證、入境登記表等附卷可稽。又查被告邱勝次及梁榮興均辯稱，娶韋光敏
    所需之費用，是以梁榮興之名義借予邱勝次云云，惟於檢察官偵訊時，邱勝次則
    供稱：「 (你何時付錢給梁榮興？這我不知道」、「 (錢付清了沒有？）這我不
    知道，我沒看到錢？」，顯見倘上開費用果真為被告梁榮興借予邱勝次，邱勝次
    豈會不知錢有無還予梁榮興，足認被告邱勝次、梁榮興於本院上開辯解，均無足
    取。被告梁榮興於本院雖又辯稱：邱勝次娶韋光敏費用十七萬元，名義上是我借
    他的，實際上是他姊姊交給我的，她怕邱勝次亂花錢，才如此作，錢是邱勝次去
    大陸前他姊姊交給我的云云。然證人邱加津於本院調查中則否則上情，足證被告
    梁榮興上開辯解，亦無可採。至證人邱英俊於本院調查中雖證稱：梁榮興不可能
    介紹大陸妹假結婚真賣淫之事，如果他要做的話，應該找我，因為我在大陸地區
    比較熟。依我對他的認識，他不可能做這種事情的人等語，惟查被告梁榮興以「
    假結婚，真賣淫」方式，仲價大陸地區人士非法入境，未必會告知證人邱英俊，
    足證人邱英俊上開證詞，純屬個人推測之詞，自難採為有利於被告梁榮興之認定
    。至於證人邱振昌、張新輝、邱桂華、邱文榮於本院調查中均證述：邱勝次確有
    娶大陸妹韋光敏，並帶回其屏東縣長治潭頭村００路００巷００號住處同居，而
    且準備辦喜事，晏請親友等情，惟查被告邱勝次於警訊已供承：九十年十月七日
    韋光敏由香港入境，是誰去接機，我原先不知道，入境後才知由梁榮興帶走。同
    年月十一日才住進我家。事後我請教他人，得知我此行為觸犯法律，我才連絡梁
    榮興表明願意出錢娶韋光敏為妻等語，由上觀之，被告邱勝次原本係在被告梁榮
    興指使之下，以「假結婚，真賣淫」之方式，仲价大陸女子韋光敏非法入境。事
    後因發覺韋光敏不錯，始願意出錢取韋光敏為妻，顯非一開始即有娶韋光敏為妻
    之真意，對於其犯罪之成立不生影響。至於證人邱振昌等四人僅了解被告邱勝次
    帶大陸女子韋光敏返家居住，且準備辦喜事而已，對於被告邱勝次前半段之犯行
    並不知情，是證人邱振昌等四人之證詞，均難採為有利於被告邱勝次之認定。綜
    上所述，被告等所辯各情，無非卸責之詞，不足採信。本件事證已臻明確，被告
    等之犯行，均堪認定。
三、核被告邱勝次、梁榮興所為，係犯刑法第二百十六條、第二百十四條之行使使公
    務員登載不實之文書罪及違反臺灣地區與大陸地區人民關係條例第十五條第一項
    第一款之規定，應依同條例第七十九條第一項論處。被告等二人與韋光敏間，就
    前開行使使公務員登載不實之文書犯行，被告等間，就前開行使使公務員登載不
    實之文書，違反不得使大陸地區人民非法進入台灣地區之犯行，各有犯意連絡及
    行為分擔，均為共同正犯。被告等多次行使公務員登載不實文書之犯行，時間密
    接，手法相同，所犯又係同一罪名之罪，顯係基於概括之犯意，反覆為之，應依
    連續犯之規定論以一罪。又被告等明知為不實之事項，使公務員登載於其職務上
    之公文書後，復持以行使，其偽造之低度行為，為行使之高度行為所吸收，不另
    論處。被告邱勝次、梁榮興行使上開不實之公文書，目的在使韋光敏非法入境，
    所犯二罪間，有方法結果之牽連關係，應依牽連犯規定，從一重之違反使大陸地
    區人民非法進入臺灣地區罪處斷。
四、原審因而適用臺灣地區與大陸地區人民關係條例七十九條第一項、第十五條第一
    款、刑法第十一條前段、第二十八條、第五十六條、第二百十六條、第二百十四
    條、第五十五條、第四十一條第一項前段、罰金罰鍰提高標準條例第一條前段、
    第二條之規定，並審酌被告梁榮興主謀使大陸人民非法入境，且被告二人之犯行
    ，使相關單位對入境之大陸人民無法有效管理、進而威脅國家安全、其二人犯後
    猶飾詞狡辯之態度，及被告等犯罪之動機、手段，所獲利之情況等一切情狀，量
    處被告梁榮興有期徒刑八月，被告邱勝次有期徒刑五月。被告邱勝次部分並諭知
    如易科罰金，以三百元折算一日。經核原審此部分判決認事用法並無不合，量刑
    亦屬適度，被告等上訴意旨，仍執前詞，否認犯罪，指摘原審此部分判決不當，
    為無理由，應予駁回。
五、查被告邱勝次前未曾受有期徒刑以上刑之宣告，有台灣高等法院被告全國前案紀
    錄表在卷可稽，茲因一時失慮，受被告梁榮興之指使，致犯刑章。經此偵審程序
    及科刑教訓，當知所警惕，應無再犯之虞，本院因認被告邱勝次所受刑之宣告，
    以暫不執行為適當，並宣告緩刑二年，以啟自新。
據上論斷，應依刑事訴訟法第三百六十八條、刑法第七十四條第一款，判決如主文。
本案經檢察官劉文水到庭執行職務。
中    華    民    國     九十一     年      十        月    三十一      日
                              臺灣高等法院高雄分院刑事第三庭
                                  審判長法官  謝宏宗
                                        法官  莊崑山
                                        法官  陳中和
右正本證明與原本無異。
如不服本判決應於收受本判決後十日內向本院提出上訴書狀，其未述上訴理由者，
並得於提起上訴後十日內向本院補提理由書狀（均須按他造當事人之人數附繕本)「
切勿逕送上級法院」。
                                      書記官  王秀娟
中    華    民    國     九十一     年      十一      月      四        日
附錄：本判決論罪科刑法條：
台灣地區與大陸地區人民關係條例第七十九條第一項
違反第十五條第一款規定者，處五年以下有期徒刑、拘役或科或併科新臺幣五十萬元
以下罰金。

台灣地區與大陸地區人民關係條例第十五條第一款
左列行為不得為之：
一、使大陸地區人民非法進入臺灣地區。

刑法第二百十六條
行使第二百十條至第二百十五條之文書者，依偽造、變造文書或登載不實事項或使登
載不實事項之規定處斷。

刑法第二百十四條
明知為不實之事項，而使公務員登載於職務上所掌之公文書，足以生損害於公眾或他
人者，處三年以下有期徒刑、拘役或五百元以下罰金。
                                                                    Ａ